---
title: "중첩 분석"
author: Sang-Il Lee
date-modified: last-modified
number-sections: true
format: 
  html: 
    toc: true
code-link: true
code-copy: true
lightbox: true
execute: 
  warning: false
  error: false
  freeze: auto
editor: visual
editor_options: 
  chunk_output_type: console
---

## 준비

필수적인 패키지를 설치한다. 래스터 분석을 위한 기본 패키지를 `raster`를 사용한다.

```{r}
library(tidyverse)
library(terra)
library(sf)
library(tmap)
```

사례 데이터를 불러온다. 이것은 West Virginia 주의 한 지역에 대한 것이다. [Raster-Based Spatial Analysis in R](https://www.wvview.org/os_sa/14_Raster_Analysis.html#content)을 참고하였다.

```{r}
#| results: hide
elev <- rast("D:/My R/GIS/래스터분석사례데이터/elevation1.tif")
slp <- rast("D:/My R/GIS/래스터분석사례데이터/slope1.tif")
lc <- rast("D:/My R/GIS/래스터분석사례데이터/lc_example.tif")
airports <- st_read("D:/My R/GIS/래스터분석사례데이터/airports.shp")
interstates <- st_read("D:/My R/GIS/래스터분석사례데이터/interstates.shp")
pnts <- st_read("D:/My R/GIS/래스터분석사례데이터/example_points.shp")
ws <- st_read("D:/My R/GIS/래스터분석사례데이터/watersheds.shp")
str <- st_read("D:/My R/GIS/래스터분석사례데이터/structures.shp")
```

## 사례 분석

적지 분석(suitability analysis)를 수행하고자 한다. 네 가지 조건이 개입된다.

-   높은 고도

-   낮은 경사도

-   공항 근접성

-   고속도로 근접성

지도를 제작한다.

```{r}
my_map <- tm_shape(elev) + tm_raster(style= "cont", title = "Elevation(m)") +
  tm_shape(airports) + tm_bubbles(col="black") +
  tm_shape(interstates) + tm_lines() +
  tm_layout(legend.outside = TRUE)
my_map
```

```{r}
#| echo: false
#| output: false
my_map <- tm_shape(elev) + tm_raster(style= "cont", title = "Elevation(m)") +
  tm_shape(airports) + tm_bubbles(col="black") +
  tm_shape(interstates) + tm_lines(lwd = 2) +
  tm_layout(legend.outside = TRUE, legend.title.size = 2, legend.text.size = 1.75)
my_map
my.path.name <- "D:/My Classes/2024년 2학기/지리정보체계와 지리교육/이미지/"
my.file.name <- paste0(my.path.name, "래스터_7_example_1", ".jpg")
tmap_save(my_map, filename = my.file.name, height = 12.5, width = 12.5*100/64, dpi = 600)
```

공항으로부터의 거리를 계산한다.

```{r}
airports |> 
  rasterize(elev, field = "OBJECTID") -> airports.raster
airports.raster |> 
  distance()/1000 -> airports.dist
names(airports.dist) <- "Distance"
```

주간 고속도로로부터의 거리를 계산한다.

```{r}
interstates |> 
  rasterize(elev, field = "OBJECTID") -> interstates.raster
interstates.raster |> 
  distance()/1000 -> interstates.dist
names(interstates.dist) <- "Distance"
```

### 이항 모델: 보수적 모델

이항 모델의 규준은 다음과 같이 주어진다.

-   고도: 500m 초과

-   경사도: 15도 미만

-   공항 근접성: 공항으로부터 7km 이내

-   고속도로 근접성: 주간 고속도로로부터 5km 이내

네 조건에 대한 재분류를 실행한다.

```{r}
elev > 500 -> elev_binary
names(elev_binary) <- "Reclassified"
ele_b <- tm_shape(elev_binary) + tm_raster(style="cat", title = "> 500m") +
  tm_legend(legend.bg.color = "white", legend.bg.alpha = 0.6) +
  tm_layout(main.title="Elevation")

slp < 15 -> slp_binary
names(slp_binary) <- "Reclassified"
slp_b <- tm_shape(slp_binary) + tm_raster(style="cat", title = "< 15") +
  tm_legend(legend.bg.color = "white", legend.bg.alpha = 0.6) +
  tm_layout(main.title="Slope")

airports.dist < 7 -> air_binary
names(air_binary) <- "Reclassified"
airport_b <- tm_shape(air_binary) + tm_raster(style="cat", title = "< 7km") +
  tm_legend(legend.bg.color = "white", legend.bg.alpha = 0.6) +
  tm_layout(main.title="Airports")

interstates.dist < 5 -> inter_binary
names(inter_binary) <- "Reclassified"
interstate_b <- tm_shape(inter_binary) + tm_raster(style="cat", title = "< 5km") +
  tm_legend(legend.bg.color = "white", legend.bg.alpha = 0.6) +
  tm_layout(main.title="Interstates")
```

재분류 지도를 제작한다.

```{r}
my_map <- tmap_arrange(ele_b, slp_b, airport_b, interstate_b)
my_map
```

```{r}
#| echo: false
#| output: false
my_map <- tmap_arrange(ele_b, slp_b, airport_b, interstate_b)
my.path.name <- "D:/My Classes/2024년 2학기/지리정보체계와 지리교육/이미지/"
my.file.name <- paste0(my.path.name, "래스터_7_example_2", ".jpg")
tmap_save(my_map, filename = my.file.name, height = 12.5, dpi = 600)
```

최종 지도를 제작한다.

```{r}
c_model <- elev_binary*slp_binary*air_binary*inter_binary
my_map <- tm_shape(c_model) + tm_raster(style = "cat", labels = c("Not Suitable", "Suitable"), title = "Decision") +
  tm_layout(legend.outside = TRUE)
my_map
```

```{r}
#| echo: false
#| output: false
my_map <- tm_shape(c_model) + tm_raster(style = "cat", labels = c("Not Suitable", "Suitable"), title = "Decision") +
  tm_layout(legend.outside = TRUE, legend.title.size = 2, legend.text.size = 1.75)
my_map
my.path.name <- "D:/My Classes/2024년 2학기/지리정보체계와 지리교육/이미지/"
my.file.name <- paste0(my.path.name, "래스터_7_example_3", ".jpg")
tmap_save(my_map, filename = my.file.name, height = 12.5, width = 12.5*100/64, dpi = 600)
```

### 점수-가중치 모델(진보적 모델)

점수-가중치 모델의 규준은 다음과 같다.

-   고도: 높을수록 더 선호

-   경사도: 낮을수록 더 선호

-   공항 근접성: 가까울수록 더 선호

-   고속도로 근접성: 가까울수록 더 선호

네 조건에 대한 재분류를 실행한다. `global()` 함수를 통해 최대값과 최소값을 구한 뒤, 범위 표준화를 적용하여 분류 순위부여(classification ranking)을 수행한다.

```{r}
elev |> 
  global(fun = "min", na.rm = TRUE) |> 
  as.numeric() -> elev_min
elev |> 
  global(fun = "max", na.rm = TRUE) |> 
  as.numeric() -> elev_max
elev_score <- ((elev - elev_min)/(elev_max - elev_min))
names(elev_score) <- "Reclassified"
ele_s <- tm_shape(elev_score) + tm_raster(style="cont") +
  tm_legend(legend.bg.color = "white", legend.bg.alpha = 0.6) +
  tm_layout(main.title="Elevation")

slp |> 
  global(fun = "min", na.rm = TRUE) |> 
  as.numeric() -> slp_min
slp |> 
  global(fun = "max", na.rm = TRUE) |> 
  as.numeric() -> slp_max
slp_score <- 1 - ((slp - slp_min)/(slp_max - slp_min))
names(slp_score) <- "Reclassified"
slp_s <- tm_shape(slp_score) + tm_raster(style="cont") +
  tm_legend(legend.bg.color = "white", legend.bg.alpha = 0.6) +
  tm_layout(main.title="Slope")

airports.dist |> 
  global(fun = "min", na.rm = TRUE) |> 
  as.numeric() -> air_min
airports.dist |> 
  global(fun = "max", na.rm = TRUE) |> 
  as.numeric() -> air_max
air_score <- 1 - ((airports.dist - air_min)/(air_max - air_min))
names(air_score) <- "Reclassified"
airport_s <- tm_shape(air_score) + tm_raster(style="cont") +
  tm_legend(legend.bg.color = "white", legend.bg.alpha = 0.6) +
  tm_layout(main.title="Airports")

interstates.dist |> 
  global(fun = "min", na.rm = TRUE) |> 
  as.numeric() -> inter_min
interstates.dist |> 
  global(fun = "max", na.rm = TRUE) |> 
  as.numeric() -> inter_max
inter_score <- 1- (interstates.dist - inter_min)/(inter_max - inter_min)
names(inter_score) <- "Reclassified"
interstate_s <- tm_shape(inter_score) + tm_raster(style="cont") +
  tm_legend(legend.bg.color = "white", legend.bg.alpha = 0.6) +
  tm_layout(main.title="Interstates")
```

지도를 제작한다.

```{r}
my_map <- tmap_arrange(ele_s, slp_s, airport_s, interstate_s)
my_map
```

```{r}
#| echo: false
#| output: false
my_map <- tmap_arrange(ele_s, slp_s, airport_s, interstate_s)
my.path.name <- "D:/My Classes/2024년 2학기/지리정보체계와 지리교육/이미지/"
my.file.name <- paste0(my.path.name, "래스터_7_example_4", ".jpg")
tmap_save(my_map, filename = my.file.name, height = 12.5, dpi = 600)
```

최종 지도를 제작한다.

```{r}
wo_model <- (elev_score*.1)+(slp_score*.4)+(air_score*.2)+(inter_score*.3) 
my_map <- tm_shape(wo_model) + tm_raster(style="cont", title = "Weighted Scores") +
  tm_layout(legend.outside = TRUE)
my_map
```

```{r}
#| echo: false
#| output: false
wo_model <- (elev_score*.1)+(slp_score*.4)+(air_score*.2)+(inter_score*.3) 
my_map <- tm_shape(wo_model) + tm_raster(style="cont", title = "Weighted Scores") +
  tm_layout(legend.outside = TRUE, legend.title.size = 2, legend.text.size = 1.75)
my_map
my.path.name <- "D:/My Classes/2024년 2학기/지리정보체계와 지리교육/이미지/"
my.file.name <- paste0(my.path.name, "래스터_7_example_5", ".jpg")
tmap_save(my_map, filename = my.file.name, height = 12.5, width = 12.5*100/64, dpi = 600)
```
