---
title: "근접성 분석"
author: Sang-Il Lee
date-modified: last-modified
number-sections: true
format: 
  html: 
    toc: true
code-link: true
code-copy: true
lightbox: true
execute: 
  warning: false
  error: false
  freeze: auto
editor: visual
editor_options: 
  chunk_output_type: console
---

## 준비

필수적인 패키지를 설치한다. 래스터 분석을 위한 기본 패키지를 `terra`를 사용한다.

```{r}
library(tidyverse)
library(terra)
library(sf)
library(tmap)
```

서울에 대한 SRTM 기반 DEM 데이터를 불러온다.

```{r}
dem_seoul <- rast("D:/My R/World Data Manupulation/USGS EarthExplorer/srtm_seoul.tif")
dem_seoul_mask <- rast("D:/My R/World Data Manupulation/USGS EarthExplorer/srtm_seoul_mask.tif")
```

서울의 행정구역 바운더리 파일을 불러온다.

```{r}
#| results: hide
seoul <- st_read("D:/My R/Korean Administrative Areas/행정구역 셰이프 파일/2 Original Cleaning/2023_2Q/SEOUL_SIDO_2023_2Q.shp")
seoul_gu <- st_read("D:/My R/Korean Administrative Areas/행정구역 셰이프 파일/2 Original Cleaning/2023_2Q/SEOUL_GU_2023_2Q.shp")
seoul_dong <- st_read("D:/My R/Korean Administrative Areas/행정구역 셰이프 파일/2 Original Cleaning/2023_2Q/SEOUL_EMD_2023_2Q.shp")
```

서울의 소방서 위치를 불러온다.

```{r}
#| results: hide
seoul_sobang <- st_read("D:/My R/Vector Data Manipulation Korea/Seoul_Data_Plaza/sobang_station_seoul.shp", options = "ENCODING=CP949")
seoul_sobang <- st_transform(seoul_sobang, crs = st_crs(seoul))
```

## 정의와 산출 레이어

## 유클리드 거리

### 거리

소방서로부터의 유클리드 거리를 계산한다. `distance()` 함수에서 첫 번째 인수가 raster이면 모든 NA셀(소방서가 없는 셀)로부터 비NA 셀(소방서가 위치한 셀) 중 가장 가까이 있는 것까지의 거리를 계산해준다. 첫 번째 인수가 vector이면 모든 피처간의 거리 매트릭스를 산출해 준다.

```{r}
seoul_sobang_r <- rasterize(seoul_sobang, dem_seoul, field = "ID")
seoul_sobang_dist_1 <- distance(seoul_sobang_r)/1000
seoul_sobang_dist_1_mask <- mask(seoul_sobang_dist_1, seoul)
```

지도를 제작한다. 먼저 연속형 컬러 스킴을 사용하여 제작한다.

```{r}
my_map <- tm_shape(seoul_sobang_dist_1_mask, raster.downsample = FALSE) + tm_raster(style = "cont", palette = "GnBu", title = "Distance(km)") +
  tm_shape(seoul_sobang) + tm_symbols() +
  tm_shape(seoul) + tm_borders(col = "gray20", lwd = 1.5) +
  tm_legend(legend.position = c(0.85, 0.03), legend.bg.color = "white", legend.bg.alpha = 0.6) +
  tm_layout(inner.margins = c(0.06, 0.04, 0.04, 0.04), 
            title = "Euclidean Distance from Fire Stations", title.size = 1, 
            title.position = c("LEFT", "TOP")) + 
  tm_scale_bar(breaks = seq(0, 20, 4), color.dark = "gray60", position = c(0.03, 0.01))
my_map
```

```{r}
#| echo: false
#| output: false
my_map <- tm_shape(seoul_sobang_dist_1_mask, raster.downsample = FALSE) + tm_raster(style = "cont", palette = "GnBu", title = "Distance(km)") +
  tm_shape(seoul) + tm_borders(col = "black", lwd = 2) +
  tm_shape(seoul_sobang) + tm_symbols(size = 1) +
  tm_legend(legend.position = c(0.88, 0.04), legend.bg.color = "white", legend.bg.alpha = 0.6, legend.title.size = 1.5, legend.text.size = 1.2) +
  tm_layout(inner.margins = c(0.05, 0.04, 0.04, 0.04), 
            title = "Euclidean Distance from Fire Stations", title.size = 2,
            title.position = c(0.02, 0.97)) + 
  tm_scale_bar(breaks = seq(0, 20, 5), text.size = 0.6, color.dark = "gray60", position = c(0.03, 0.01)) +
  tm_credits(text = "SANG-IL LEE, Geography Education at SNU, 2024", size = 0.8, position = c(0.76, 0.01))
my_map
my.path.name <- "D:/My Classes/2024년 2학기/지리정보체계와 지리교육/이미지/"
my.file.name <- paste0(my.path.name, "래스터_6_euclidean_distance_1", ".jpg")
tmap_save(my_map, filename = my.file.name, height = 12.1, dpi = 600)
```

이번에는 단계구분형 컬러 스킴을 사용하여 제작한다.

```{r}
my_map <- tm_shape(seoul_sobang_dist_1_mask, raster.downsample = FALSE) + tm_raster(style = "fixed", breaks = c(0, 1, 2, 3, 4, 5, Inf), palette = "GnBu", title = "Distance(km)") +
  tm_shape(seoul_sobang) + tm_symbols() +
  tm_shape(seoul) + tm_borders(col = "gray20", lwd = 1.5) +
  tm_legend(legend.position = c(0.85, 0.03), legend.bg.color = "white", legend.bg.alpha = 0.6) +
  tm_layout(inner.margins = c(0.06, 0.04, 0.04, 0.04), 
            title = "Euclidean Distance from Fire Stations", title.size = 1, 
            title.position = c("LEFT", "TOP")) + 
  tm_scale_bar(breaks = seq(0, 20, 4), color.dark = "gray60", position = c(0.03, 0.01))
my_map
```

```{r}
#| echo: false
#| output: false
my_map <- tm_shape(seoul_sobang_dist_1_mask, raster.downsample = FALSE) + tm_raster(style = "fixed", breaks = c(0, 1, 2, 3, 4, 5, Inf), palette = "GnBu", title = "Distance(km)") +
  tm_shape(seoul) + tm_borders(col = "black", lwd = 2) +
  tm_shape(seoul_sobang) + tm_symbols(size = 1) +
  tm_legend(legend.position = c(0.88, 0.04), legend.bg.color = "white", legend.bg.alpha = 0.6, legend.title.size = 1.5, legend.text.size = 1.2) +
  tm_layout(inner.margins = c(0.05, 0.04, 0.04, 0.04), 
            title = "Euclidean Distance from Fire Stations", title.size = 2,
            title.position = c(0.02, 0.97)) + 
  tm_scale_bar(breaks = seq(0, 20, 5), text.size = 0.6, color.dark = "gray60", position = c(0.03, 0.01)) +
  tm_credits(text = "SANG-IL LEE, Geography Education at SNU, 2024", size = 0.8, position = c(0.76, 0.01))
my_map
my.path.name <- "D:/My Classes/2024년 2학기/지리정보체계와 지리교육/이미지/"
my.file.name <- paste0(my.path.name, "래스터_6_euclidean_distance_2", ".jpg")
tmap_save(my_map, filename = my.file.name, height = 12.1, dpi = 600)
```

### 할당

함수를 만든다. `raster` 패키지의 `rasterToPoints()` 함수가 `terra` 패키지에서는 `as.points()` 함수로 바뀌었다.

```{r}
snu.rasterAlloc <- function(feature, rastermask){
  p <- st_as_sf(as.points(rastermask))
  p <- st_transform(p, crs = st_crs(feature))
  p$indx <- st_nearest_feature(st_geometry(p), st_geometry(feature))
  output <- rasterize(p, rastermask, field = "indx")
  return(output)
}
```

할당면을 생성한다.

```{r}
seoul_sobang_allo <- snu.rasterAlloc(seoul_sobang, dem_seoul_mask)
```

지도를 제작한다.

```{r}
my_map <- tm_shape(seoul_sobang_allo, raster.downsample = FALSE) + tm_raster(style = "cat", palette = "Set3", legend.show = FALSE) +
  tm_shape(seoul_sobang) + tm_symbols() +
  tm_shape(seoul) + tm_borders(col = "gray20", lwd = 1.5) +
  tm_legend(legend.position = c(0.85, 0.03), legend.bg.color = "white", legend.bg.alpha = 0.6) +
  tm_layout(inner.margins = c(0.06, 0.04, 0.04, 0.04), 
            title = "Euclidean Distance: Allocation Layer for Fire Stations", title.size = 1, 
            title.position = c("LEFT", "TOP")) + 
  tm_scale_bar(breaks = seq(0, 20, 4), color.dark = "gray60", position = c(0.03, 0.01))
my_map
```

```{r}
#| echo: false
#| output: false
my_map <- tm_shape(seoul_sobang_allo, raster.downsample = FALSE) + tm_raster(style = "cat", palette = "Set3", legend.show = FALSE) +
  tm_shape(seoul) + tm_borders(col = "black", lwd = 2) +
  tm_shape(seoul_sobang) + tm_symbols(size = 1) +
  tm_legend(legend.position = c(0.88, 0.04), legend.bg.color = "white", legend.bg.alpha = 0.6, legend.title.size = 1.5, legend.text.size = 1.2) +
  tm_layout(inner.margins = c(0.05, 0.04, 0.04, 0.04), 
            title = "Euclidean Distance: Allocation Layer for Fire Stations", title.size = 2,
            title.position = c(0.02, 0.97)) + 
  tm_scale_bar(breaks = seq(0, 20, 5), text.size = 0.6, color.dark = "gray60", position = c(0.03, 0.01)) +
  tm_credits(text = "SANG-IL LEE, Geography Education at SNU, 2024", size = 0.8, position = c(0.76, 0.01))
my_map
my.path.name <- "D:/My Classes/2024년 2학기/지리정보체계와 지리교육/이미지/"
my.file.name <- paste0(my.path.name, "래스터_6_euclidean_allocation_1", ".jpg")
tmap_save(my_map, filename = my.file.name, height = 12.1, dpi = 600)
```

티센 폴리곤을 생성하여 비교해 본다.

```{r}
seoul_sobang_thiessen <- seoul_sobang |> 
  st_union() |> 
  st_voronoi(st_as_sfc(st_bbox(seoul))) |> 
  st_cast() |> 
  st_intersection(seoul) |> 
  st_as_sf() |> 
  st_cast("POLYGON")

seoul_sobang_thiessen$ID <- unlist(st_intersects(seoul_sobang_thiessen, seoul_sobang)) 
seoul_sobang_thiessen <- aggregate(seoul_sobang_thiessen, by = list(seoul_sobang_thiessen$ID), FUN = sum)
seoul_sobang_thiessen$ID <- as.factor(seoul_sobang_thiessen$ID) 
```

지도를 제작한다.

```{r}
my_map <- tm_shape(seoul) + tm_polygons(col = "gray98", border.col = "gray30") +
  tm_shape(seoul_sobang_thiessen) + tm_polygons(col = "ID", palette = "Set3", lwd = 1, border.col = "gray20", legend.show = FALSE) +
  tm_shape(seoul_sobang) + tm_symbols() +
  tm_shape(seoul) + tm_borders(col = "gray20", lwd = 1.5) +
  tm_legend(legend.position = c(0.85, 0.03), legend.bg.color = "white", legend.bg.alpha = 0.6) +
  tm_layout(inner.margins = c(0.06, 0.04, 0.04, 0.04), 
            title = "Thiessen Polygons for Fire Stations", title.size = 1, 
            title.position = c("LEFT", "TOP")) + 
  tm_scale_bar(breaks = seq(0, 20, 4), color.dark = "gray60", position = c(0.03, 0.01))
my_map
```

```{r}
#| echo: false
#| output: false
my_map <- tm_shape(seoul) + tm_polygons(col = "gray98", border.col = "gray30") +
  tm_shape(seoul_sobang_thiessen) + tm_polygons(col = "ID", palette = "Set3", lwd = 1, border.col = "gray20", legend.show = FALSE) +
  tm_shape(seoul_sobang) + tm_symbols() +
  tm_shape(seoul) + tm_borders(col = "gray20", lwd = 2) +
  tm_legend(legend.position = c(0.88, 0.04), legend.bg.color = "white", legend.bg.alpha = 0.6, legend.title.size = 1.5, legend.text.size = 1.2) +
  tm_layout(inner.margins = c(0.05, 0.04, 0.04, 0.04), 
            title = "Thiessen Polygons for Fire Stations", title.size = 2,
            title.position = c(0.02, 0.97)) + 
  tm_scale_bar(breaks = seq(0, 20, 5), text.size = 0.6, color.dark = "gray60", position = c(0.03, 0.01)) +
  tm_credits(text = "SANG-IL LEE, Geography Education at SNU, 2024", size = 0.8, position = c(0.76, 0.01))
my_map
my.path.name <- "D:/My Classes/2024년 2학기/지리정보체계와 지리교육/이미지/"
my.file.name <- paste0(my.path.name, "래스터_6_euclidean_allocation_2", ".jpg")
tmap_save(my_map, filename = my.file.name, height = 12.1, dpi = 600)
```

## 기능적 거리

`movecost` 패키지를 사용한다.

```{r}
# library(devtools)
# install_github("cran/movecost")
library(movecost)
```

### 거리

`movecost()` 함수를 이용하여 기능적 거리를 계산한다.

```{r}
# result_cost <- movecost(dem_seoul_mask, origin = as_Spatial(seoul_sobang), funct = "wcs")
# seoul_sobang_cost <- result_cost$accumulated.cost.raster/1000
# crs(seoul_sobang_cost) <- "+proj=tmerc +lat_0=38 +lon_0=127.5 +k=0.9996 +x_0=1000000 +y_0=2000000 +ellps=GRS80 +units=m"
# writeRaster(seoul_sobang_cost, "seoul_sobang_cost", format="GTiff", overwrite = TRUE)
seoul_sobang_cost <- rast("seoul_sobang_cost.tif")
```

지도를 제작한다. 먼저 연속형 컬러 스킴을 사용하여 제작한다.

```{r}
my_map <- tm_shape(seoul_sobang_cost, raster.downsample = FALSE) + tm_raster(style = "cont", palette = "GnBu", title = "Least Cost") +
  tm_shape(seoul_sobang) + tm_symbols() +
  tm_shape(seoul) + tm_borders(col = "gray20", lwd = 1.5) +
  tm_legend(legend.position = c(0.85, 0.03), legend.bg.color = "white", legend.bg.alpha = 0.6) +
  tm_layout(inner.margins = c(0.06, 0.04, 0.04, 0.04), 
            title = "Functional Distance from Fire Stations", title.size = 1, 
            title.position = c("LEFT", "TOP")) + 
  tm_scale_bar(breaks = seq(0, 20, 4), color.dark = "gray60", position = c(0.03, 0.01))
my_map
```

```{r}
#| echo: false
#| output: false
my_map <- tm_shape(seoul_sobang_cost, raster.downsample = FALSE) + tm_raster(style = "cont", palette = "GnBu", title = "Least Cost") +
  tm_shape(seoul) + tm_borders(col = "black", lwd = 2) +
  tm_shape(seoul_sobang) + tm_symbols(size = 1) +
  tm_legend(legend.position = c(0.89, 0.03), legend.bg.color = "white", legend.bg.alpha = 0.6, legend.title.size = 1.5, legend.text.size = 1.2) +
  tm_layout(inner.margins = c(0.05, 0.04, 0.04, 0.04), 
            title = "Functional Distance from Fire Stations", title.size = 2,
            title.position = c(0.02, 0.97)) + 
  tm_scale_bar(breaks = seq(0, 20, 5), text.size = 0.6, color.dark = "gray60", position = c(0.03, 0.01)) +
  tm_credits(text = "SANG-IL LEE, Geography Education at SNU, 2024", size = 0.8, position = c(0.76, 0.01))
my_map
my.path.name <- "D:/My Classes/2024년 2학기/지리정보체계와 지리교육/이미지/"
my.file.name <- paste0(my.path.name, "래스터_6_cost_distance_1", ".jpg")
tmap_save(my_map, filename = my.file.name, height = 12.1, dpi = 600)
```

이번에는 단계구분형 컬러 스킴을 사용하여 제작한다.

```{r}
my_map <- tm_shape(seoul_sobang_cost, raster.downsample = FALSE) + tm_raster(style = "fixed", breaks = c(0, 1, 2, 3, 4, 5, Inf), palette = "GnBu", title = "Least Cost") +
  tm_shape(seoul_sobang) + tm_symbols() +
  tm_shape(seoul) + tm_borders(col = "gray20", lwd = 1.5) +
  tm_legend(legend.position = c(0.85, 0.03), legend.bg.color = "white", legend.bg.alpha = 0.6) +
  tm_layout(inner.margins = c(0.06, 0.04, 0.04, 0.04), 
            title = "Functional Distance from Fire Stations", title.size = 1, 
            title.position = c("LEFT", "TOP")) + 
  tm_scale_bar(breaks = seq(0, 20, 4), color.dark = "gray60", position = c(0.03, 0.01))
my_map
```

```{r}
#| echo: false
#| output: false
my_map <- tm_shape(seoul_sobang_cost, raster.downsample = FALSE) + tm_raster(style = "fixed", breaks = c(0, 1, 2, 3, 4, 5, Inf), palette = "GnBu", title = "Least Cost") +
  tm_shape(seoul) + tm_borders(col = "black", lwd = 2) +
  tm_shape(seoul_sobang) + tm_symbols(size = 1) +
  tm_legend(legend.position = c(0.89, 0.04), legend.bg.color = "white", legend.bg.alpha = 0.6, legend.title.size = 1.5, legend.text.size = 1.2) +
  tm_layout(inner.margins = c(0.05, 0.04, 0.04, 0.04), 
            title = "Functional Distance from Fire Stations", title.size = 2,
            title.position = c(0.02, 0.97)) + 
  tm_scale_bar(breaks = seq(0, 20, 5), text.size = 0.6, color.dark = "gray60", position = c(0.03, 0.01)) +
  tm_credits(text = "SANG-IL LEE, Geography Education at SNU, 2024", size = 0.8, position = c(0.76, 0.01))
my_map
my.path.name <- "D:/My Classes/2024년 2학기/지리정보체계와 지리교육/이미지/"
my.file.name <- paste0(my.path.name, "래스터_6_cost_distance_2", ".jpg")
tmap_save(my_map, filename = my.file.name, height = 12.1, dpi = 600)
```

### 할당

`movealloc()` 함수를 활용하여 할당 레이어를 계산한다.

```{r}
# result_allo <- movealloc(dem_seoul_mask, as_Spatial(seoul_sobang), funct = "wcs")
# seoul_sobang_allo_cost <- result_allo$cost.allocation.raster
# crs(seoul_sobang_allo_cost) <- "+proj=tmerc +lat_0=38 +lon_0=127.5 +k=0.9996 +x_0=1000000 +y_0=2000000 +ellps=GRS80 +units=m"
# writeRaster(seoul_sobang_allo_cost, "seoul_sobang_allo_cost", format="GTiff", overwrite = TRUE)
seoul_sobang_allo_cost <- rast("seoul_sobang_allo_cost.tif")
```

지도를 제작한다.

```{r}
my_map <- tm_shape(seoul_sobang_allo_cost, raster.downsample = FALSE) + tm_raster(style = "cat", palette = "Set3", legend.show = FALSE) +
  tm_shape(seoul_sobang) + tm_symbols() +
  tm_shape(seoul) + tm_borders(col = "gray20", lwd = 1.5) +
  tm_legend(legend.position = c(0.85, 0.03), legend.bg.color = "white", legend.bg.alpha = 0.6) +
  tm_layout(inner.margins = c(0.06, 0.04, 0.04, 0.04), 
            title = "Functional Distance: Allocation for Fire Stations", title.size = 1, 
            title.position = c("LEFT", "TOP")) + 
  tm_scale_bar(breaks = seq(0, 20, 4), color.dark = "gray60", position = c(0.03, 0.01))
my_map
```

```{r}
#| echo: false
#| output: false
my_map <- tm_shape(seoul_sobang_allo_cost, raster.downsample = FALSE) + tm_raster(style = "cat", palette = "Set3", legend.show = FALSE) +
  tm_shape(seoul) + tm_borders(col = "black", lwd = 2) +
  tm_shape(seoul_sobang) + tm_symbols(size = 1) +
  tm_legend(legend.position = c(0.88, 0.04), legend.bg.color = "white", legend.bg.alpha = 0.6, legend.title.size = 1.5, legend.text.size = 1.2) +
  tm_layout(inner.margins = c(0.05, 0.04, 0.04, 0.04), 
            title = "Functional Distance: Allocation for Fire Stations", title.size = 2,
            title.position = c(0.02, 0.97)) + 
  tm_scale_bar(breaks = seq(0, 20, 5), text.size = 0.6, color.dark = "gray60", position = c(0.03, 0.01)) +
  tm_credits(text = "SANG-IL LEE, Geography Education at SNU, 2024", size = 0.8, position = c(0.76, 0.01))
my_map
my.path.name <- "D:/My Classes/2024년 2학기/지리정보체계와 지리교육/이미지/"
my.file.name <- paste0(my.path.name, "래스터_6_functional_allocation_1", ".jpg")
tmap_save(my_map, filename = my.file.name, height = 12.1, dpi = 600)
```

### 또 다른 방법

위의 예시와 달리 [`topoDistance`](https://cran.r-project.org/web/packages/topoDistance/vignettes/topoDistance-vignette.html) 패키지를 활용하여 거리면을 생성해 본다. 이 패키지는 DEM 상에서의 거리를 계산해 주는데, 일반적인 GIS 프로그램에 사용되는 지형 거리 혹은 표면 거리와 달리 일종의 최소비용경로 개념을 상정한다. 보통은 두 지점 사이의 직선 거리를 계산하되 DEM이 보여주는 지표면의 실질적인 굴곡을 감안하는 정도이지만(예를 들어 [`spatialEco`](https://jeffreyevans.github.io/spatialEco/) 패키지의 `top.distance()` 함수), `topoDistance` 패키지는 표면 거리를 최소화하는 경로를 설정하고 그 때의 표면 거리를 산출해준다. 그런데 문제는 topdDist() 함수는 오로지 포인트 벡터만 받아 그들 사이의 최소 지형 거리만을 산출해 준다는 것이다. 물론 apply 문을 이용해 계산을 할 수는 있으나 시간이 너무 많이 소요된다. 따라서 여기서는 소방서간 지형 거리를 산출하는 것만 해본다. 직선 거리와 비교해보면 지형 거리의 개념을 보다 명확히 할 수 있다.

```{r}
library(topoDistance)
library(raster)

dem_seoul_mask_r <- raster(dem_seoul_mask) # topoDist는 terra 형식은 받지 않고 raster 형식만 받음.

seoul_sobang_coords <- seoul_sobang |> 
  st_coordinates() |> 
  as.matrix()

sobang_topo_dist <- topoDist(dem_seoul_mask_r, seoul_sobang_coords)
sobang_eucl_dist <- st_distance(seoul_sobang)
```

최소 지형 거리의 경로도 계산하고 그것을 지도화할 수도 있다. 그런데 시간이 너무 많이 걸리기 때문에 소방서 3개만 가지고 계산한다. 결과는 전혀 현실적이지 않다.

```{r}
seoul_sobang_coords_3 <- seoul_sobang |> 
  filter(
    Name %in% c("강서소방서", "관악소방서", "송파소방서")
  ) |> 
  st_coordinates() |> 
  as.matrix()

sobang_topo_dist_3 <- topoDist(dem_seoul_mask_r, seoul_sobang_coords_3, paths = TRUE)

topoPathMap(dem_seoul_mask_r, seoul_sobang_coords_3, 
            topoPaths = sobang_topo_dist_3, type = "hillshade",
            pathWidth = 4, cex = 2, bg = "blue")
```
