---
title: "재계산"
author: Sang-Il Lee
date-modified: last-modified
number-sections: true
format: 
  html: 
    toc: true
code-link: true
code-copy: true
lightbox: true
execute: 
  warning: false
  error: false
  freeze: auto
editor: visual
editor_options: 
  chunk_output_type: console
---

## 준비

필수적인 패키지를 설치한다. 래스터 분석을 위한 기본 패키지를 `raster`를 사용한다.

```{r}
library(tidyverse)
library(terra)
library(sf)
library(tmap)
```

서울에 대한 SRTM 기반 DEM 데이터를 불러온다.

```{r}
dem_seoul <- rast("D:/My R/World Data Manupulation/USGS EarthExplorer/srtm_seoul.tif")
dem_seoul_mask <- rast("D:/My R/World Data Manupulation/USGS EarthExplorer/srtm_seoul_mask.tif")
```

서울의 행정구역 바운더리 파일을 불러온다.

```{r}
#| results: hide
seoul <- st_read("D:/My R/Korean Administrative Areas/행정구역 셰이프 파일/2 Original Cleaning/2023_2Q/SEOUL_SIDO_2023_2Q.shp")
seoul_gu <- st_read("D:/My R/Korean Administrative Areas/행정구역 셰이프 파일/2 Original Cleaning/2023_2Q/SEOUL_GU_2023_2Q.shp")
seoul_dong <- st_read("D:/My R/Korean Administrative Areas/행정구역 셰이프 파일/2 Original Cleaning/2023_2Q/SEOUL_EMD_2023_2Q.shp")
```

## 정의와 종류

## 수학적 연산

### 산술 연산자

루트값을 계산한다.

```{r}
dem_seoul |> 
  sqrt() -> dem_seoul_sqrt
```

지도를 제작한다.

```{r}
my_map <- tm_shape(dem_seoul_sqrt, raster.downsample = FALSE) + 
  tm_raster(style = "cont", palette = "Oranges", title = "Elev(sqrt)", legend.show = TRUE) +
  tm_shape(seoul) + tm_borders(col = "gray20", lwd = 1.5) +
  tm_legend(legend.position = c(0.85, 0.03), legend.bg.color = "white", legend.bg.alpha = 0.6) +
  tm_layout(inner.margins = c(0.07, 0.04, 0.06, 0.04), 
            title = "Recalculation: Local(sqrt)", title.size = 1, 
            title.position = c("LEFT", "TOP")) + 
  tm_scale_bar(breaks = seq(0, 20, 4), color.dark = "gray60", position = c(0.03, 0.01))
my_map
```

```{r}
#| echo: false
#| output: false
my_map <- tm_shape(dem_seoul_sqrt, raster.downsample = FALSE) + 
  tm_raster(style = "cont", palette = "Oranges", title = "Elev(sqrt)", legend.show = TRUE) +
  tm_shape(seoul) + tm_borders(col = "black", lwd = 2) +
  tm_legend(legend.position = c(0.89, 0.05), legend.bg.color = "white", legend.bg.alpha = 0.6, legend.title.size = 1.5, legend.text.size = 1.2) +
  tm_layout(inner.margins = c(0.05, 0.04, 0.06, 0.04), 
            title = "Recalculation: Local(sqrt)", title.size = 2,
            title.position = c(0.02, 0.97)) + 
  tm_scale_bar(breaks = seq(0, 20, 5), text.size = 0.6, color.dark = "gray60", position = c(0.03, 0.01)) +
  tm_credits(text = "SANG-IL LEE, Geography Education at SNU, 2024", size = 0.8, position = c(0.76, 0.01))
my_map
my.path.name <- "D:/My Classes/2024년 2학기/지리정보체계와 지리교육/이미지/"
my.file.name <- paste0(my.path.name, "래스터_4_local_sqrt", ".jpg")
tmap_save(my_map, filename = my.file.name, height = 12.1, dpi = 600)
```

### 로그 연산자

자연로그값을 산출한다.

```{r}
dem_seoul |> 
  log() -> dem_seoul_log
```

지도를 제작한다.

```{r}
my_map <- tm_shape(dem_seoul_log, raster.downsample = FALSE) + 
  tm_raster(style = "cont", palette = "Blues", title = "Elev(log)", legend.show = TRUE) +
  tm_shape(seoul) + tm_borders(col = "gray20", lwd = 1.5) +
  tm_legend(legend.position = c(0.85, 0.03), legend.bg.color = "white", legend.bg.alpha = 0.6) +
  tm_layout(inner.margins = c(0.07, 0.04, 0.06, 0.04), 
            title = "Recalculation: Local(log)", title.size = 1, 
            title.position = c("LEFT", "TOP")) + 
  tm_scale_bar(breaks = seq(0, 20, 4), color.dark = "gray60", position = c(0.03, 0.01))
my_map
```

```{r}
#| echo: false
#| output: false
my_map <- tm_shape(dem_seoul_log, raster.downsample = FALSE) + 
  tm_raster(style = "cont", palette = "Blues", title = "Elev(log)", legend.show = TRUE) +
  tm_shape(seoul) + tm_borders(col = "black", lwd = 2) +
  tm_legend(legend.position = c(0.895, 0.05), legend.bg.color = "white", legend.bg.alpha = 0.6, legend.title.size = 1.5, legend.text.size = 1.2) +
  tm_layout(inner.margins = c(0.05, 0.04, 0.06, 0.04), 
            title = "Recalculation: Local(log)", title.size = 2,
            title.position = c(0.02, 0.97)) + 
  tm_scale_bar(breaks = seq(0, 20, 5), text.size = 0.6, color.dark = "gray60", position = c(0.03, 0.01)) +
  tm_credits(text = "SANG-IL LEE, Geography Education at SNU, 2024", size = 0.8, position = c(0.76, 0.01))
my_map
my.path.name <- "D:/My Classes/2024년 2학기/지리정보체계와 지리교육/이미지/"
my.file.name <- paste0(my.path.name, "래스터_4_local_log", ".jpg")
tmap_save(my_map, filename = my.file.name, height = 12.1, dpi = 600)
```

## 포컬 통계

### 평균

포컬 평균을 계산한다.

```{r}
dem_seoul |> 
  focal(w = 3, fun = "mean") -> dem_seoul_focal_mean
```

지도를 제작한다.

```{r}
my_map <- tm_shape(dem_seoul_focal_mean, raster.downsample = FALSE) + 
  tm_raster(style = "cont", palette = c("forestgreen","yellow","tan","brown"), title = "Elev.(m)") +
  tm_shape(seoul) + tm_borders(col = "gray20", lwd = 1.5) +
  tm_legend(legend.position = c(0.85, 0.06), legend.bg.color = "white", legend.bg.alpha = 0.6) +
  tm_layout(inner.margins = c(0.07, 0.04, 0.06, 0.04), 
            title = "Recalculation: Focal(Mean)", title.size = 1, 
            title.position = c("LEFT", "TOP")) + 
  tm_scale_bar(breaks = seq(0, 20, 4), color.dark = "gray60", position = c(0.03, 0.01))
my_map
```

```{r}
#| echo: false
#| output: false
my_map <- tm_shape(dem_seoul_focal_mean, raster.downsample = FALSE) + 
  tm_raster(style = "cont", palette = c("forestgreen","yellow","tan","brown"), title = "Elevation(m)") +
  tm_shape(seoul) + tm_borders(col = "black", lwd = 2) +
  tm_legend(legend.position = c(0.87, 0.05), legend.bg.color = "white", legend.bg.alpha = 0.6, legend.title.size = 1.5, legend.text.size = 1.2) +
  tm_layout(inner.margins = c(0.05, 0.04, 0.06, 0.04), 
            title = "Recalculation: Focal(Mean)", title.size = 2,
            title.position = c(0.02, 0.97)) + 
  tm_scale_bar(breaks = seq(0, 20, 5), text.size = 0.6, color.dark = "gray60", position = c(0.03, 0.01)) +
  tm_credits(text = "SANG-IL LEE, Geography Education at SNU, 2024", size = 0.8, position = c(0.76, 0.01))
my_map
my.path.name <- "D:/My Classes/2024년 2학기/지리정보체계와 지리교육/이미지/"
my.file.name <- paste0(my.path.name, "래스터_4_focal_mean", ".jpg")
tmap_save(my_map, filename = my.file.name, height = 12.1, dpi = 600)
```

### 표준편차

포컬 표준편차를 계산한다.

```{r}
dem_seoul |> 
  focal(w = 3, fun = sd) -> dem_seoul_focal_sd 
```

지도를 제작한다.

```{r}
my_map <- tm_shape(dem_seoul_focal_sd, raster.downsample = FALSE) + 
  tm_raster(style = "cont", palette = "PuRd", title = "Std. Dev.", legend.show = TRUE) +
  tm_shape(seoul) + tm_borders(col = "gray20", lwd = 1.5) +
  tm_legend(legend.position = c(0.85, 0.03), legend.bg.color = "white", legend.bg.alpha = 0.6) +
  tm_layout(inner.margins = c(0.07, 0.04, 0.06, 0.04), 
            title = "Recalculation: Focal(Standard Deviation)", title.size = 1, 
            title.position = c("LEFT", "TOP")) + 
  tm_scale_bar(breaks = seq(0, 20, 4), color.dark = "gray60", position = c(0.03, 0.01))
my_map
```

```{r}
#| echo: false
#| output: false
my_map <- tm_shape(dem_seoul_focal_sd, raster.downsample = FALSE) + 
  tm_raster(style = "cont", palette = "PuRd", title = "Std. Dev.", legend.show = TRUE) +
  tm_shape(seoul) + tm_borders(col = "black", lwd = 2) +
  tm_legend(legend.position = c(0.89, 0.05), legend.bg.color = "white", legend.bg.alpha = 0.6, legend.title.size = 1.5, legend.text.size = 1.2) +
  tm_layout(inner.margins = c(0.05, 0.04, 0.06, 0.04), 
            title = "Recalculation: Focal(Standard Deviation)", title.size = 2,
            title.position = c(0.02, 0.97)) + 
  tm_scale_bar(breaks = seq(0, 20, 5), text.size = 0.6, color.dark = "gray60", position = c(0.03, 0.01)) +
  tm_credits(text = "SANG-IL LEE, Geography Education at SNU, 2024", size = 0.8, position = c(0.76, 0.01))
my_map
my.path.name <- "D:/My Classes/2024년 2학기/지리정보체계와 지리교육/이미지/"
my.file.name <- paste0(my.path.name, "래스터_4_focal_std", ".jpg")
tmap_save(my_map, filename = my.file.name, height = 12.1, dpi = 600)
```

## 조널 통계

서울시의 구와 동을 래스터화한다.

```{r}
seoul_gu |> 
  mutate(
    SGG1_CD = as.numeric(SGG1_CD)
  ) |> 
  rasterize(dem_seoul_mask, field = "SGG1_CD") -> seoul_gu_r

seoul_dong |> 
  mutate(
    EMD_ID = as.numeric(EMD_ID)
  ) |> 
  rasterize(dem_seoul_mask, field = "SGG1_CD") -> seoul_dong_r
```

### 평균

서울시 구와 동의 조널 평균을 계산한다. `zonal()` 함수의 `as.raster` 아규먼트가 중요하다.

```{r}
dem_seoul_mask |> 
  zonal(seoul_gu_r, fun = "mean", na.rm = TRUE, 
        as.raster = TRUE) -> dem_seoul_gu_mask_zonal_mean
dem_seoul_mask |> 
  zonal(seoul_dong_r, fun = "mean", na.rm = TRUE, 
        as.raster = TRUE) -> dem_seoul_dong_mask_zonal_mean
```

동에 대한 지도를 제작한다.

```{r}
my_map <- tm_shape(dem_seoul_dong_mask_zonal_mean) + tm_raster(style = "cont", palette = c("forestgreen","yellow","tan","brown"), title = "Elevation(m)") +
  tm_shape(seoul) + tm_borders(col = "gray20", lwd = 1.5) +
  tm_legend(legend.position = c(0.85, 0.03), legend.bg.color = "white", legend.bg.alpha = 0.6) +
  tm_layout(inner.margins = c(0.07, 0.04, 0.04, 0.04), 
            title = "Recalculation: Zonal(Mean)", title.size = 1, 
            title.position = c("LEFT", "TOP")) + 
  tm_scale_bar(breaks = seq(0, 20, 4), color.dark = "gray60", position = c(0.03, 0.01))
my_map
```

```{r}
#| echo: false
#| output: false
my_map <- tm_shape(dem_seoul_dong_mask_zonal_mean) + tm_raster(style = "cont", palette = c("forestgreen","yellow","tan","brown"), title = "Elevation(m)") +
  tm_shape(seoul) + tm_borders(col = "black", lwd = 2) +
  tm_legend(legend.position = c(0.89, 0.05), legend.bg.color = "white", legend.bg.alpha = 0.6, legend.title.size = 1.5, legend.text.size = 1.2) +
  tm_layout(inner.margins = c(0.05, 0.04, 0.04, 0.04), 
            title = "Recalculation: Zonal(Mean)", title.size = 2,
            title.position = c(0.02, 0.97)) + 
  tm_scale_bar(breaks = seq(0, 20, 5), text.size = 0.6, color.dark = "gray60", position = c(0.03, 0.01)) +
  tm_credits(text = "SANG-IL LEE, Geography Education at SNU, 2024", size = 0.8, position = c(0.76, 0.01))
my_map
my.path.name <- "D:/My Classes/2024년 2학기/지리정보체계와 지리교육/이미지/"
my.file.name <- paste0(my.path.name, "래스터_4_zonal_mean", ".jpg")
tmap_save(my_map, filename = my.file.name, height = 12.1, dpi = 600)
```

### 표준편차

서울시 구와 동의 조널 표준편차를 계산한다.

```{r}
dem_seoul_mask |> 
  zonal(seoul_gu_r, fun = "sd", na.rm = TRUE, as.raster = TRUE) -> dem_seoul_gu_mask_zonal_sd
dem_seoul_mask |> 
  zonal(seoul_dong_r, fun = "sd", na.rm = TRUE, as.raster = TRUE) -> dem_seoul_dong_mask_zonal_sd
```

동에 대한 지도를 제작한다.

```{r}
my_map <- tm_shape(dem_seoul_dong_mask_zonal_sd) + tm_raster(style = "cont", palette = "PuRd", title = "Std. Dev.") +
  tm_shape(seoul) + tm_borders(col = "gray20", lwd = 1.5) +
  tm_legend(legend.position = c(0.85, 0.03), legend.bg.color = "white", legend.bg.alpha = 0.6) +
  tm_layout(inner.margins = c(0.07, 0.04, 0.04, 0.04), 
            title = "Recalculation: Zonal(Standard Deviation)", title.size = 1, 
            title.position = c("LEFT", "TOP")) + 
  tm_scale_bar(breaks = seq(0, 20, 4), color.dark = "gray60", position = c(0.03, 0.01))
my_map
```

```{r}
#| echo: false
#| output: false
my_map <- tm_shape(dem_seoul_dong_mask_zonal_sd) + tm_raster(style = "cont", palette = "PuRd", title = "Std. Dev.") +
  tm_shape(seoul) + tm_borders(col = "black", lwd = 2) +
  tm_legend(legend.position = c(0.89, 0.05), legend.bg.color = "white", legend.bg.alpha = 0.6, legend.title.size = 1.5, legend.text.size = 1.2) +
  tm_layout(inner.margins = c(0.05, 0.04, 0.04, 0.04), 
            title = "Recalculation: Zonal(Standard Deviation)", title.size = 2,
            title.position = c(0.02, 0.97)) + 
  tm_scale_bar(breaks = seq(0, 20, 5), text.size = 0.6, color.dark = "gray60", position = c(0.03, 0.01)) +
  tm_credits(text = "SANG-IL LEE, Geography Education at SNU, 2024", size = 0.8, position = c(0.76, 0.01))
my_map
my.path.name <- "D:/My Classes/2024년 2학기/지리정보체계와 지리교육/이미지/"
my.file.name <- paste0(my.path.name, "래스터_4_zonal_std", ".jpg")
tmap_save(my_map, filename = my.file.name, height = 12.1, dpi = 600)
```

### 벡터-온-래스터

DEM의 값을 구와 동으로 전이시킨다.

```{r}
dem_seoul |> 
  extract(seoul_dong, fun = "mean") |> 
  pull() -> seoul_dong$elev
dem_seoul |> 
  extract(seoul_gu, fun = "mean") |> 
  pull() -> seoul_gu$elev
```

동에 대한 지도를 제작한다.

```{r}
my_map <- tm_shape(seoul_dong) + 
  tm_polygons(col = "elev", style = "cont", palette = c("forestgreen","yellow","tan","brown"), title = "Elevation(m)") +
  tm_shape(seoul) + tm_borders(col = "gray20", lwd = 1.5) +
  tm_legend(legend.position = c(0.85, 0.03), legend.bg.color = "white", legend.bg.alpha = 0.6) +
  tm_layout(inner.margins = c(0.07, 0.04, 0.04, 0.04), 
            title = "Recalculation: vector-on-raster", title.size = 1, 
            title.position = c("LEFT", "TOP")) + 
  tm_scale_bar(breaks = seq(0, 20, 4), color.dark = "gray60", position = c(0.03, 0.01))
my_map
```

```{r}
#| echo: false
#| output: false
my_map <- tm_shape(seoul_dong) + 
  tm_polygons(col = "elev", style = "cont", palette = c("forestgreen","yellow","tan","brown"), title = "Elevation(m)") +
  tm_shape(seoul) + tm_borders(col = "black", lwd = 2) +
  tm_legend(legend.position = c(0.87, 0.05), legend.bg.color = "white", legend.bg.alpha = 0.6, legend.title.size = 1.5, legend.text.size = 1.2) +
  tm_layout(inner.margins = c(0.05, 0.04, 0.04, 0.04), 
            title = "Recalculation: vector-on-raster", title.size = 2,
            title.position = c(0.02, 0.97)) + 
  tm_scale_bar(breaks = seq(0, 20, 5), text.size = 0.6, color.dark = "gray60", position = c(0.03, 0.01)) +
  tm_credits(text = "SANG-IL LEE, Geography Education at SNU, 2024", size = 0.8, position = c(0.76, 0.01))
my_map
my.path.name <- "D:/My Classes/2024년 2학기/지리정보체계와 지리교육/이미지/"
my.file.name <- paste0(my.path.name, "래스터_4_zonal_vector_on_raster", ".jpg")
tmap_save(my_map, filename = my.file.name, height = 12.1, dpi = 600)
```

벡터 동경계 지도를 제작한다.

```{r}
my_map <- tm_shape(seoul_dong) + tm_polygons(col = "white") +
  tm_shape(seoul) + tm_borders(col = "gray20", lwd = 1.5) +
  tm_legend(legend.position = c(0.85, 0.03), legend.bg.color = "white", legend.bg.alpha = 0.6) +
  tm_layout(inner.margins = c(0.07, 0.04, 0.06, 0.04), 
            title = "Boundary of Dongs", title.size = 1, 
            title.position = c("LEFT", "TOP")) + 
  tm_scale_bar(breaks = seq(0, 20, 4), color.dark = "gray60", position = c(0.03, 0.01))
my_map
```

```{r}
#| echo: false
#| output: false
my_map <- tm_shape(seoul_dong) + tm_polygons(col = "white") +
  tm_shape(seoul) + tm_borders(col = "black", lwd = 2) +
  tm_legend(legend.position = c(0.87, 0.05), legend.bg.color = "white", legend.bg.alpha = 0.6, legend.title.size = 1.5, legend.text.size = 1.2) +
  tm_layout(inner.margins = c(0.05, 0.04, 0.04, 0.04), 
            title = "Boundary of Dongs", title.size = 2,
            title.position = c(0.02, 0.97)) + 
  tm_scale_bar(breaks = seq(0, 20, 5), text.size = 0.6, color.dark = "gray60", position = c(0.03, 0.01)) +
  tm_credits(text = "SANG-IL LEE, Geography Education at SNU, 2024", size = 0.8, position = c(0.76, 0.01))
my_map
my.path.name <- "D:/My Classes/2024년 2학기/지리정보체계와 지리교육/이미지/"
my.file.name <- paste0(my.path.name, "래스터_4_zonal_dong", ".jpg")
tmap_save(my_map, filename = my.file.name, height = 12.1, dpi = 600)
```
