---
title: "벡터 레이어 생성"
author: Sang-Il Lee
date-modified: last-modified
number-sections: true
format: 
  html: 
    toc: true
code-link: true
code-copy: true
lightbox: true
execute: 
  warning: false
  error: false
  freeze: auto
editor: visual
editor_options: 
  chunk_output_type: console
---

## 경위도 좌표값을 이용한 지오코딩(Geocoding)

서울 열린데이터 광장에서 구한 지하철역의 경위도 좌표값을 바탕으로 포인트 레이터를 생성한다.

필수 패키지를 불러온다.

```{r}
library(tidyverse)
library(sf)
library(tmap)
library(readxl)
```

서울시의 관련 데이터를 불러온다.

```{r}
#| results: hide
seoul_gu <- st_read("D:/My R/Korean Administrative Areas/행정구역 셰이프 파일/2 Original Cleaning/2023_2Q/SEOUL_GU_2023_2Q.shp")
seoul_dong <- st_read("D:/My R/Korean Administrative Areas/행정구역 셰이프 파일/2 Original Cleaning/2023_2Q/SEOUL_EMD_2023_2Q.shp")
seoul <- st_read("D:/My R/Korean Administrative Areas/행정구역 셰이프 파일/2 Original Cleaning/2023_2Q/SEOUL_SIDO_2023_2Q.shp")
seoul_subst_coords <- read_excel("D:/My R/GIS/서울시 역사마스터 정보.xlsx") 
seoul_subst <- st_as_sf(seoul_subst_coords, coords = c("위도", "경도"), crs = 4326)
seoul_subst <- seoul_subst |> 
  st_transform(crs = st_crs(seoul)) |> 
  st_intersection(seoul)
```

지도를 제작한다.

```{r}
tm_shape(seoul_gu) + tm_polygons(col = "gray95") +
  tm_shape(seoul_subst) + tm_symbols(col = "black", size = 0.2) +
  tm_layout(inner.margins = c(0.06, 0.04, 0.04, 0.04)) + 
  tm_scale_bar(breaks = seq(0, 20, 4), color.dark = "gray60", position = c(0.03, 0.01))
```

```{r}
#| echo: false
#| output: false
my_map <- 
  tm_shape(seoul_gu) + tm_polygons(col = "gray95") +
  tm_shape(seoul_subst) + tm_symbols(col = "black", size = 0.3) +
  tm_layout(inner.margins = c(0.05, 0.04, 0.04, 0.04), title = "", title.size = 2, title.position = c(0.02, 0.97)) + 
  tm_scale_bar(breaks = seq(0, 20, 5), text.size = 0.6, color.dark = "gray60", position = c(0.03, 0.01)) +
  tm_credits(text = "SANG-IL LEE, Geography Education at SNU, 2024", size = 0.8, position = c(0.76, 0.01))
my_map 
my.path.name <- "D:/My Classes/2024년 2학기/지리정보체계와 지리교육/이미지/"
my.file.name <- paste0(my.path.name, "벡터_지오코딩_서울지하철", ".jpg")
tmap_save(my_map, filename = my.file.name, height = 12.1, dpi = 600)
```

## 주소를 이용한 지오코딩

스타벅스의 실제 위치에 대한 파일을 불러들인다. 이것은 위와 동일한 방식으로 경위도 좌표값에 기반하여 생성된 것이다.

```{r}
#| results: hide
starbucks_seoul_real <- st_read("D:/My R/Vector Data Manipulation Korea/starbucks_seoul.shp")
qtm(starbucks_seoul_real)
```

다음의 스타벅스의 주소를 기반으로 지오코딩하여 얻은 파일을 불러들인다. `ggmap` 패키지의 오픈 API를 이용하여 지오코딩한 것이다.

```{r}
#| results: hide
starbucks_seoul_geocoding <- st_read("D:/My R/Vector Data Manipulation Korea/starbucks_seoul.shp")
qtm(starbucks_seoul_geocoding)
```

지도를 제작한다.

```{r}
my_map <- tm_shape(seoul_gu) + tm_polygons(col = "gray95") +
  tm_shape(starbucks_seoul_real) + tm_dots(col = "red", size = 0.2, alpha = 1) +
  tm_shape(starbucks_seoul_geocoding) + tm_dots(col = "black", size = 0.2, alpha = 0.3) +
  tm_layout(inner.margins = c(0.06, 0.04, 0.04, 0.04)) + 
  tm_scale_bar(breaks = seq(0, 20, 4), color.dark = "gray60", position = c(0.03, 0.01))
my_map
```

```{r}
#| echo: false
#| output: false
my_map <- tm_shape(seoul_gu) + tm_polygons(col = "gray95") +
  tm_shape(starbucks_seoul_real) + tm_dots(col = "red", size = 0.5, alpha = 1) +
  tm_shape(starbucks_seoul_geocoding) + tm_dots(col = "black", size = 0.5, alpha = 0.3) +
  tm_layout(inner.margins = c(0.05, 0.04, 0.04, 0.04), title = "", title.size = 2, title.position = c(0.02, 0.97)) + 
  tm_scale_bar(breaks = seq(0, 20, 5), text.size = 0.6, color.dark = "gray60", position = c(0.03, 0.01)) +
  tm_credits(text = "SANG-IL LEE, Geography Education at SNU, 2024", size = 0.8, position = c(0.76, 0.01))
my_map 
my.path.name <- "D:/My Classes/2024년 2학기/지리정보체계와 지리교육/이미지/"
my.file.name <- paste0(my.path.name, "벡터_지오코딩_스타벅스", ".jpg")
tmap_save(my_map, filename = my.file.name, height = 12.1, dpi = 600)

```

## 센트로이드

### 컨벡스헐(convex hull)

```{r}
seoul_gu_ch <- st_convex_hull(seoul_gu)
my_map <- tm_shape(seoul_gu) + tm_polygons() +
  tm_shape(seoul_gu_ch) + tm_borders(col = "red") +
  tm_layout(inner.margins = c(0.06, 0.04, 0.04, 0.04)) + 
  tm_scale_bar(breaks = seq(0, 20, 4), color.dark = "gray60", position = c(0.03, 0.01))
my_map
```

### 최소포괄직사각형(minimum bounding rectangle)

서울시 전체에 대한 MBR은 다음과 같이 구할 수 있다.

```{r}
seoul_mbr <- st_as_sfc(st_bbox(seoul_gu))
qtm(seoul_mbr) + qtm(seoul_gu)
```

그런데 구 각각에 대해 MBR을 만드는 것은 쉽지 않다.

```{r}
bbox_wrap <- function(x) st_as_sfc(st_bbox(x))
seoul_gu_mbr <- seoul_gu |> 
  group_by(SGG1_CD) |> 
  nest() |> 
  ungroup() |> 
  mutate(
    bbox = map(data, bbox_wrap)
  ) |> 
  mutate(
    geometry = st_as_sfc(do.call(rbind, bbox), crs = st_crs(seoul_gu))
  ) |> 
  select(-data, -bbox) |> 
  st_as_sf()
qtm(seoul_gu_mbr) + qtm(seoul_gu)
```

이제 지도를 제작한다.

```{r}
my_map <- tm_shape(seoul_gu) + tm_polygons() +
  tm_shape(seoul_gu_mbr) + tm_borders(col = "red") +
  tm_layout(inner.margins = c(0.06, 0.04, 0.04, 0.04)) + 
  tm_scale_bar(breaks = seq(0, 20, 4), color.dark = "gray60", position = c(0.03, 0.01))
my_map
```

```{r}
#| echo: false
#| output: false
my_map <- tm_shape(seoul_gu) + tm_polygons() +
  tm_shape(seoul_gu_mbr) + tm_borders(col = "red", lty = 1) +
  tm_layout(inner.margins = c(0.05, 0.04, 0.04, 0.04), title = "", title.size = 2, title.position = c(0.02, 0.97)) + 
  tm_scale_bar(breaks = seq(0, 20, 5), text.size = 0.6, color.dark = "gray60", position = c(0.03, 0.01)) +
  tm_credits(text = "SANG-IL LEE, Geography Education at SNU, 2024", size = 0.8, position = c(0.76, 0.01))
my_map 
my.path.name <- "D:/My Classes/2024년 2학기/지리정보체계와 지리교육/이미지/"
my.file.name <- paste0(my.path.name, "벡터_센트로이드_mbr", ".jpg")
tmap_save(my_map, filename = my.file.name, height = 12.1, dpi = 600)

```

## 평균중심점(MC)

## 최소포괄직사각형중심점(CMBR)

```{r}
seoul_gu_mbr_center <- st_centroid(seoul_gu_mbr)
my_map <- tm_shape(seoul_gu) + tm_polygons() +
  tm_shape(seoul_gu_mbr) + tm_borders(col = "red", lty = 2) +
  tm_shape(seoul_gu_mbr_center) + tm_dots(col = "black", size = 0.2) +
  tm_layout(inner.margins = c(0.06, 0.04, 0.04, 0.04)) + 
  tm_scale_bar(breaks = seq(0, 20, 4), color.dark = "gray60", position = c(0.03, 0.01))
my_map
```

```{r}
#| echo: false
#| output: false
my_map <- tm_shape(seoul_gu) + tm_polygons() +
  tm_shape(seoul_gu_mbr) + tm_borders(col = "red", lty = 2) +
  tm_shape(seoul_gu_mbr_center) + tm_dots(col = "black", size = 0.3) +
  tm_layout(inner.margins = c(0.05, 0.04, 0.04, 0.04), title = "", title.size = 2, title.position = c(0.02, 0.97)) + 
  tm_scale_bar(breaks = seq(0, 20, 5), text.size = 0.6, color.dark = "gray60", position = c(0.03, 0.01)) +
  tm_credits(text = "SANG-IL LEE, Geography Education at SNU, 2024", size = 0.8, position = c(0.76, 0.01))
my_map 
my.path.name <- "D:/My Classes/2024년 2학기/지리정보체계와 지리교육/이미지/"
my.file.name <- paste0(my.path.name, "벡터_센트로이드_cmbr", ".jpg")
tmap_save(my_map, filename = my.file.name, height = 12.1, dpi = 600)
```

## 질량중심점(CM)

서울시 구의 질량중심점을 표현한다.

```{r}
seoul_gu_cm <- st_centroid(seoul_gu)
my_map <- tm_shape(seoul_gu) + tm_polygons() +
  tm_shape(seoul_gu_cm) + tm_dots(col = "black", size = 0.2) +
  tm_layout(inner.margins = c(0.06, 0.04, 0.04, 0.04)) + 
  tm_scale_bar(breaks = seq(0, 20, 4), color.dark = "gray60", position = c(0.03, 0.01))
my_map
```

```{r}
#| echo: false
#| output: false
my_map <- tm_shape(seoul_gu) + tm_polygons() +
  tm_shape(seoul_gu_cm) + tm_dots(col = "black", size = 0.3) +
  tm_layout(inner.margins = c(0.05, 0.04, 0.04, 0.04), title = "", title.size = 2, title.position = c(0.02, 0.97)) + 
  tm_scale_bar(breaks = seq(0, 20, 5), text.size = 0.6, color.dark = "gray60", position = c(0.03, 0.01)) +
  tm_credits(text = "SANG-IL LEE, Geography Education at SNU, 2024", size = 0.8, position = c(0.76, 0.01))
my_map 
my.path.name <- "D:/My Classes/2024년 2학기/지리정보체계와 지리교육/이미지/"
my.file.name <- paste0(my.path.name, "벡터_센트로이드_cm_구", ".jpg")
tmap_save(my_map, filename = my.file.name, height = 12.1, dpi = 600) 
```

서울시 동의 질량중심점을 표현한다.

```{r}
seoul_dong_cm <- st_centroid(seoul_dong)
my_map <- tm_shape(seoul_dong) + tm_polygons() +
  tm_shape(seoul_dong_cm) + tm_dots(col = "black", size = 0.2) +
  tm_shape(seoul_gu) + tm_borders(col = "black", lwd = 1) +
  tm_layout(inner.margins = c(0.06, 0.04, 0.04, 0.04)) + 
  tm_scale_bar(breaks = seq(0, 20, 4), color.dark = "gray60", position = c(0.03, 0.01))
my_map
```

```{r}
#| echo: false
#| output: false
my_map <- tm_shape(seoul_dong) + tm_polygons() +
  tm_shape(seoul_dong_cm) + tm_dots(col = "black", size = 0.2) +
  tm_shape(seoul_gu) + tm_borders(col = "black", lwd = 2) +
  tm_layout(inner.margins = c(0.05, 0.04, 0.04, 0.04), title = "", title.size = 2, title.position = c(0.02, 0.97)) + 
  tm_scale_bar(breaks = seq(0, 20, 5), text.size = 0.6, color.dark = "gray60", position = c(0.03, 0.01)) +
  tm_credits(text = "SANG-IL LEE, Geography Education at SNU, 2024", size = 0.8, position = c(0.76, 0.01))
my_map 
my.path.name <- "D:/My Classes/2024년 2학기/지리정보체계와 지리교육/이미지/"
my.file.name <- paste0(my.path.name, "벡터_센트로이드_cm_동", ".jpg")
tmap_save(my_map, filename = my.file.name, height = 12.1, dpi = 600) 
```

그런데 일부 질량중심점이 폴리곤의 외부에 위치할 수 있다. 이 문제는 다음과 같이 교정할 수 있다.

```{r}
seoul_dong_cm_on <- st_point_on_surface(seoul_dong)
my_map <- tm_shape(seoul_dong) + tm_polygons() +
  tm_shape(seoul_dong_cm_on) + tm_dots(col = "black", size = 0.2) +
  tm_shape(seoul_gu) + tm_borders(col = "black", lwd = 1) +
  tm_layout(inner.margins = c(0.06, 0.04, 0.04, 0.04)) + 
  tm_scale_bar(breaks = seq(0, 20, 4), color.dark = "gray60", position = c(0.03, 0.01))
my_map
```

```{r}
#| echo: false
#| output: false
my_map <- tm_shape(seoul_dong) + tm_polygons() +
  tm_shape(seoul_dong_cm_on) + tm_dots(col = "red", size = 0.2) +
  tm_shape(seoul_gu) + tm_borders(col = "black", lwd = 2) +
  tm_layout(inner.margins = c(0.05, 0.04, 0.04, 0.04), title = "", title.size = 2, title.position = c(0.02, 0.97)) + 
  tm_scale_bar(breaks = seq(0, 20, 5), text.size = 0.6, color.dark = "gray60", position = c(0.03, 0.01)) +
  tm_credits(text = "SANG-IL LEE, Geography Education at SNU, 2024", size = 0.8, position = c(0.76, 0.01))
my_map 
my.path.name <- "D:/My Classes/2024년 2학기/지리정보체계와 지리교육/이미지/"
my.file.name <- paste0(my.path.name, "벡터_센트로이드_cm_동_on", ".jpg")
tmap_save(my_map, filename = my.file.name, height = 12.1, dpi = 600) 
```
